臺灣苗栗地方法院民事小額判決
111年度苗小字第567號
原      告  新光產物保險股份有限公司

法定代理人  吳昕紘  
訴訟代理人  黃家宏  

被      告  葉常青  




上列當事人間請求侵權行為損害賠償事件，本院於民國111年8月
29日言詞辯論終結，判決如下：
    主      文
被告應給付原告新臺幣39,015元，及自民國111年6月19日起至清
償日止，按年息5%計算之利息。
原告其餘之訴駁回。
訴訟費用新臺幣1,000元由被告負擔新臺幣789元，餘由原告負擔
。
本判決原告勝訴部分得假執行。
　　事實及理由
壹、程序方面：
    被告經合法通知，未於言詞辯論期日到場，核無民事訴訟法
    第386條各款所列情形，爰依原告之聲請，由其一造辯論而
    為判決。
貳、實體方面：
一、原告起訴主張略以：
（一）被告於民國110年7月3日12時許，駕駛車牌號碼00-0000號
      自用小客貨車(下稱系爭貨車)，因過失撞擊由訴外人周如
      娟（下稱周如娟）所有並停放於臺中市○○區○○路○段000號
      前之車牌號碼000-0000號自用小客車（下稱系爭車輛），
      致系爭車輛受損，經送上立汽車股份有限公司豐原修護廠
      （下稱上立汽車公司）修理，修復費用共計新臺幣（下同
      ）49,431元（工資10,890元、烤漆21,234元、零件17,307
      元）。經周如娟即被保險人向原告辦理出險，原告已悉數
      賠付被保險人，依保險法第53條之規定取得代位被保險人
      對被告之損害賠償請求權。
（二）本件事故係因被告過失未停妥車輛所致，依民法第184條
      第1項前段、第191條之2規定，被告應負損害賠償責任。
      爰依保險代位及侵權行為之法律關係提起本件訴訟。並聲
      明：被告應給付原告49,431元，及自起訴狀繕本送達被告
      翌日起至清償日止，按年息5%計算之利息。
二、被告則未於言詞辯論期日到場，亦未提出準備書狀作何聲明
    或陳述。
三、得心證之理由：
（一）原告主張前揭事實，業據其提出系爭車輛行車執照暨周如
      娟之駕駛執照、車損照片、道路交通事故現場圖、臺中市
      政府警察局道路交通事故初步分析研判表、臺中市政府警
      察局非交通事故當事人登記聯單、上立汽車公司理賠案件
      簽認單暨電子發票證明聯、估價單、新光產物保險車險保
      單查詢列印、代位求償同意書(車體險)等件為證（見本院
      卷第17至39頁）。且有臺中市政府警察局111年5月25日中
      市警甲分交字第1110014722號函覆本院之A3類道路交通事
      故調查紀錄表、非交通事故調查紀錄表、道路交通事故現
      場圖、現場照片等件為證（見本院卷第53至65頁）。被告
      經合法通知，未於言詞辯論期日到場，亦未提出準備書狀
      爭執，依民事訴訟法第280條第3項、第1項規定，視同自
      認。是本院審酌原告提出之上開證據，堪信原告之主張為
      真實。
（二）按因故意或過失，不法侵害他人之權利者，負損害賠償責
      任；汽車、機車或其他非依軌道行駛之動力車輛，在使用
      中加損害於他人者，駕駛人應賠償因此所生之損害，民法
      第184條第1項、第191條之2本文分別定有明文。查周如娟
      於警詢陳稱：我於上開時、地看到我停放之系爭車輛遭被
      告車輛撞擊，有A3類道路交通事故調查紀錄表在卷可稽（
      見本院卷第55頁）。又被告於警詢時亦陳稱：我將系爭貨
      車停放在臺中市○○區○○路○段000號前購買飲料，買飲料過
      程中看到我停放的系爭車輛疑似因為我下車時忘記拉手剎
      車，滑向道路對向撞到停放於同路段347號前之系爭車輛
      等語，有非交通事故調查紀錄表在卷可稽（見本院卷第57
      頁）。且處理本件交通事故之警察機關亦認本件交通事故
      可能之肇事原因係被告之疏失或不當行為所致，亦有臺中
      市政府警察局道路交通事故初步分析研判表可憑（見本院
      卷第32頁）。故本院綜合周如娟及被告於警詢所述及上開
      交通事故資料，足認被告將系爭貨車停放路旁後未拉起手
      剎車，致系爭貨車因此滑行至對向路旁，撞擊靜止停放之
      系爭車輛，造成系爭車輛受損。從而，被告未將系爭貨車
      之手剎車拉妥，致該車因而由東北往西南方向滑動，撞擊
      對向停放於路旁之系爭車輛，堪認係本件事故發生之原因
      ，被告自應負全部過失責任。依前開規定，被告應就系爭
      車輛之損害負賠償之責。
（三）次按不法毀損他人之物者，被害人得請求賠償其物因毀損
      所減少之價額，民法第196條亦有明定。又請求賠償物被
      毀損所減少之價值，得以修復費用為估定標準，但以必要
      者為限，例如修理材料費以新品換舊品應予折舊（最高法
      院77年第9次民事庭會議決議參照）。查系爭車輛因前述
      事故受損經修繕後，計支出修理費用49,431元（工資10,8
      90元、烤漆21,234元、零件17,307元），有上立汽車公司
      出具之估價單、理賠案件簽認單暨電子發票證明聯等件為
      證（見本院卷第35、34頁），堪以採信。又系爭車輛係於
      108年7月（未載明日以該月15日計，民法第124條第2項後
      段參照）出廠，有系爭車輛行車執照1份在卷可稽（見本
      院卷第17頁），至事故發生時，即110年7月3日止，約使
      用1年11月又18日，依前揭說明，零件17,307元部分應予
      折舊，方屬公允。又依營利事業所得稅查核準則第95條第
      6項規定：「固定資產提列折舊採用定率遞減法者，以1年
      為計算單位，其使用期間未滿1年者，按實際使用之月數
      相當於全年之比例計算之，不滿1月者，以1月計」，依此
      方法計算，系爭車輛實際使用月數應以2年計。而依行政
      院所頒「固定資產耐用年數表」及「固定資產折舊率表」
      規定，自用小客車之耐用年數為5年，依定率遞減法每年
      折舊千分之369計算，則原告支出之零件費用17,307元，
      因已使用2年，扣除折舊後之零件費用估定為6,891元【計
      算式：17,307×0.369=6,386，小數點以下四捨五入，以下
      同；（17,307-6,386）×0.369=4,030；（17,307-6,386-4
      ,030）=6,891】，應認為屬必要之修復費用。故原告請求
      零件6,891元，加上支出不必折舊工資10,890元、烤漆21,
      234元，合計必要修復費用為39,015元【計算式：6,891+1
      0,890+21,234=39,015】，即屬有據；逾此範圍之請求，
      則屬無據，不應准許。
（四）再按被保險人因保險人應負保險責任之損失發生，而對第
      三人有損害賠償請求權者，保險人得於給付保險金後代位
      行使被保險人對於第三人之請求權，保險法第53條第1項
      前段定有明文。又此項法定代位權之行使，有債權移轉之
      效果，故於保險人給付賠償金額後，被保險人對於第三人
      之請求權即移轉於保險人；另損害賠償祇應填補被害人實
      際損害，保險人代位被害人請求損害賠償時，依保險法第
      53條第1項規定，如其損害額超過或等於保險人已給付之
      賠償金額，固得就其賠償之範圍，代位請求賠償，如其損
      害額小於保險人已給付之賠償金額，則保險人所得代位請
      求者，應祇以該損害額為限（最高法院69年度台上字第92
      3號判決、65年台上字第2908號判例要旨參照）。查原告
      業已依保險契約之約定賠付系爭車輛之修理費用，而系爭
      車輛之必要修復費用為39,015元等情，已如前述。揆諸前
      開說明，原告自得代位行使被保險人對被告之損害賠償請
      求權，惟其所得代位被保險人向被告請求之損害額，應以
      必要修復費用即39,015元為限。
（五）末按給付無確定期限者，債務人於債權人得請求給付，經
      其催告而未為給付，自受催告時起，負遲延責任；其經債
      權人起訴而送達訴狀，或依督促程序送達支付命令，或為
      其他相類之行為者，與催告有同一之效力；前項催告定有
      期限者，債務人自期限屆滿時起負遲延責任；又遲延之債
      務，以支付金錢為標的者，債權人得請求依法定利率計算
      之遲延利息；應付利息之債務，其利率未經約定，亦無法
      律可據者，週年利率為5%，民法第229條第2項、第233條
      第1項前段、第203條定有明文。查原告得請求被告賠償之
      前揭金額，未據原告主張定有給付之期限，則原告請求自
      起訴狀繕本送達被告之翌日即111年6月19日（見本院卷第
      43頁之送達證書，於111年6月8日寄存送達，自同年6月18
      日生送達效力）起至清償日止，按年息5%計算之利息，並
      未逾上開規定之範圍，自無不合。
　四、綜上所述，原告依保險代位及侵權行為之法律關係，訴請
      被告給付39,015元，及自111年6月19日起至清償日止，按
      年息5%計算之利息，為有理由，應予准許；逾此範圍之請
      求，為無理由，應予駁回。又本件係依小額訴訟程序所為
      被告敗訴之判決，依民事訴訟法第436條之20規定，應依
      職權宣告假執行。
　五、本件事證已臻明確，原告其餘攻擊防禦方法及所提出之各
      項證據資料，核與判決結果不生影響，爰不逐一論列，併
      此敘明。
據上論結，原告之訴為一部有理由、一部無理由，爰依民事訴訟
法第385條第1項前段、第79條前段、第436條之20，判決如主文
。
中　　華　　民　　國　　111 　年　　9 　　月　　12　　日
                  苗栗簡易庭  法　官　陳秋錦
以上正本係照原本作成。
如不服本判決，應於判決送達後20日內，以判決違背法令為理由
，向本院提出上訴狀並表明上訴理由，及須按他造當事人之人數
附繕本。如委任律師提起上訴者，應一併繳納上訴審裁判費。
上訴理由應表明：
  一、原判決所違背之法令及其具體內容，
  二、依訴訟資料可認為原判決有違背法令之具體事實。
如未表明上訴理由者，應於上訴後20日內向本院提出上訴理由。
當事人如對本件訴訟內容有所疑義，得聲請閱卷。
中　　華　　民　　國　　111 　年　　9 　　月　　12　　日
                              書記官　張智揚